臺灣新竹地方法院刑事判決
109年度訴字第720號
公  訴  人  臺灣新竹地方檢察署檢察官
被      告  李科宏



上列被告因詐欺等案件，經檢察官提起公訴（109年度偵緝字第5
60號），本院判決如下：
    主  文
甲○○犯非法以電腦相關設備製作不實財產權得喪變更紀錄取財罪
，處有期徒刑肆月。未扣案犯罪所得新臺幣參萬陸仟伍佰元沒收
，於全部或一部不能沒收或不宜執行沒收時，追徵其價額。
    事  實
一、甲○○與乙○○前為男女朋友關係，甲○○於民國109年3月1日下
    午2時23分許，在其與乙○○斯時位於新竹市○○路0段000巷00
    號201室之共同居所內幫乙○○玩網路遊戲，而取得曾嘉惠所
    有之IPHONE行動電話，甲○○見乙○○因疲倦而熟睡，認有機可
    乘，竟意圖為自己不法之所有，未經乙○○同意或授權，基於
    無故入侵他人電腦相關設備、無故變更他人電腦相關設備之
    電磁紀錄及非法以電腦相關設備製作不實財產權得喪變更紀
    錄取財之犯意，以乙○○所有之IPHONE行動電話連接網際網路
    開啟玉山商業銀行網路銀行應用程式，輸入乙○○設在玉山商
    業銀行帳號0000000000000帳戶（下稱玉山銀行A帳戶）之密
    碼，以此不正方法登入、入侵該乙○○玉山銀行A帳戶網路銀
    行後，復進行轉出新臺幣（下同）3萬6,500元之不正指令，
    令乙○○玉山銀行A帳戶中之存款3萬6,500元轉帳至其所有玉
    山商業銀行帳號0000000000000號帳戶（下稱玉山銀行B帳戶
    ），而以此方式變更玉山銀行A帳戶之電磁紀錄及製作該帳
    戶財產權之得喪變更紀錄，進而取得乙○○之財產3萬6,500元
    ，致生損害乙○○及玉山銀行對帳戶管理之正確性。嗣甲○○當
    日於轉帳後即搬離上開居所，並斷絕與乙○○之聯繫，而乙○○
    因欲使用其玉山銀行A帳戶內存款繳費，察覺有異，始悉上
    情。
二、案經乙○○訴由新竹縣政府警察局新湖分局報請臺灣新竹地方
    檢察署檢察官偵查後起訴。
    理  由
壹、證據能力：
一、按被告以外之人於審判外之言詞或書面陳述，除法律有規定
    者外，不得作為證據。被告以外之人於審判外之陳述，雖不
    符刑事訴訟法第159 條之1 至第159 條之4 之規定，而經當
    事人於審判程序同意作為證據，法院審酌該言詞陳述或書面
    陳述作成時之情況，認為適當者，亦得為證據，刑事訴訟法
    第159 條第1 項、第159 條之5 第1 項分別定有明文。查本
    件判決所引證據屬傳聞證據部分，被告甲○○就上開傳聞證據
    ，於本院準備程序中同意具證據能力（見本院卷第43頁），
    而本院審酌該等傳聞證據作成時之情況，並無違法取證及證
    明力過低之瑕疵，亦認以之作為證據為適當，依前揭規定說
    明，自得為證據。
二、本件其餘非供述證據，被告並未於本院言詞辯論終結前表示
    無證據能力，復查其取得過程亦無何明顯瑕疵，而認均具證
    據能力。
貳、實體部分：
一、認定犯罪事實所憑之證據及理由：
    訊據被告甲○○矢口否認有輸入告訴人乙○○玉山銀行A帳戶網
    路銀行之帳號及密碼並轉帳3萬6,500元至其玉山銀行B帳戶
    ，並辯稱：該筆3萬6,500元是乙○○自己操作網路銀行轉帳給
    我的，是乙○○欠我錢，我才請他轉帳給我等語；經查：
  ㈠告訴人玉山銀行A帳戶之網路銀行於109年3月1日下午2時23分
    許轉帳3萬6,500元至被告玉山銀行B帳戶內乙節，有告訴人
    玉山銀行A帳戶網路銀行交易明細截圖及被告玉山銀行B帳戶
    開戶基本資料暨交易明細表在卷可佐（見偵查卷第6頁、第1
    5頁），此部事實可堪認定。
　㈡證人即告訴人乙○○於警詢、偵訊中均證稱：我是109年3月2日
    早上操作手機，發現玉山銀行帳戶內的存款被盜領3萬6,500
    元，是我男友甲○○盜領的，他是在109年3月1日下午2時23分
    許趁我在睡覺的時候操作我的手機，因為從我的行動電話登
    入我玉山銀行網路銀行只要輸入4位數的簡易密碼就可以登
    入，該簡易密碼與我的手機解鎖密碼相同，我有把手機解鎖
    密碼告訴甲○○，所以甲○○知道手機解鎖密碼，我是109年3月
    2日凌晨下班時發現甲○○搬走，無法跟他聯繫，到了早上就
    去報警等語（見偵查卷第4頁至第5頁）；嗣於本院審理中結
    證稱：109年3月1日中午我吃好午餐後就開始睡覺，因為我
    當天輪值小夜班，所以到當天下午2點多快3點就出門去上班
    ，下班回到住處後，發現甲○○人不在，而且東西也搬走了，
    完全無法跟他聯絡，109年3月2日早上我要想要領錢繳費，
    打開手機中玉山銀行的APP，才發現裡面的錢被轉走，我認
    為是甲○○把錢轉走是因為他後來不告而別，我也沒有理由把
    錢轉給他之後再告他，109年3月1日我睡覺前，還把手機拿
    給甲○○，請他幫我玩遊戲破關，甲○○他之前有問過我手機的
    解鎖密碼，我有把手機解鎖密碼告訴他，而且也有跟他說AP
    P進入的密碼都跟解鎖密碼一樣，從我手機進入玉山銀行APP
    只要輸入手機解鎖密碼即可，然後就可以進行轉帳交易，轉
    帳前玉山銀行會透過簡訊把交易密碼傳到手機內，接著把該
    交易密碼輸入，就可以轉帳了等語（見本院卷第67頁至第69
    頁、第72頁）。是依證人乙○○上開證言，可知其係於109年3
    月1日下午就寢前，將其所有之IPHONE手機交給被告玩遊戲
    ，迨於109年3月2日凌晨下班返回住處後，即發現被告不告
    而別，且因欲繳費自行登入玉山銀行網路銀行後，始發現其
    玉山銀行A帳戶內於109年3月1日下午2時23分許有轉帳3萬6,
    500元至被告玉山銀行B帳戶內，且其玉山銀行網路銀行登入
    密碼與其手機解鎖密碼相同，而轉帳前玉山銀行會另行透過
    簡訊發送交易密碼等情證述甚明；參以被告自承知悉告訴人
    IPHONE之手機解鎖密碼（見本院卷第43頁），且自告訴人手
    機登入其手機內玉山銀行網路銀行之應用程式，登入密碼確
    與告訴人手機解鎖密碼相同乙情，業據本院當庭勘驗無訛（
    見本院卷第72頁），而操作玉山銀行網路銀行轉帳至非約定
    帳戶，玉山銀行確會發送簡訊密碼至客戶開戶時留存之手機
    號碼內進行驗證乙節，亦有該銀行110年1月19日玉山總數字
    第1100000069號函在卷可佐（見本院卷第51頁至第52頁），
    核與證人乙○○上開證述情節相符，應屬可信，是以，告訴人
    於109年3月1日下午2時23分許就寢前，將其所有之IPHONE手
    機交予被告，而告訴人所有之手機既在被告實力支配下，且
    被告亦知悉告訴人IPHONE手機之解鎖密碼，循此脈絡觀之，
    可認本案實係被告輸入告訴人玉山銀行A帳戶密碼而登入、
    入侵告訴人玉山銀行A帳戶網路銀行，又輸入轉出3萬6,500
    元至被告玉山銀行B帳戶之指令，變更玉山銀行A帳戶網路銀
    行存放在電腦設備內之電磁紀錄，藉此製作變更玉山銀行A
    帳戶其中3萬6,500元財產權紀錄等行為，進而獲得告訴人存
    放在玉山銀行A帳戶內3萬6,500元財產之結果，足認被告所
    為已生損害告訴人及玉山銀行管理帳戶正確性之結果。
  ㈢被告雖辯稱：該筆3萬6,500元是乙○○自己操作網路銀行轉帳
    給我的，是乙○○欠我錢，我才請他轉帳給我等語；惟查，證
    人乙○○於本院審理中就其與被告交往期間無債權債務關係，
    且未要求被告負擔其生活費乙節證述甚明（見本院卷第67頁
    、第70頁至第71頁），且本案緣起係告訴人發現被告於109
    年3月2日凌晨不告而別，迨其於109年3月2日因已領取109年
    3月份之薪資，而欲自玉山銀行A帳戶內提款，始發現玉山銀
    行A帳戶內之3萬6,500元轉帳至被告玉山銀行B帳戶乙節，亦
    據證人乙○○於本院審理中證述明確（見本院卷第73頁至第74
    頁），且告訴人玉山銀行A帳戶於109年3月1日凌晨5時13分
    許甫入帳薪資3萬6,859元，而於同日下午2時23分許，即轉
    帳3萬6,500元至被告玉山銀行B帳戶，並結餘487元乙節，有
    前開卷附之告訴人玉山銀行A帳戶網路銀行交易明細截圖可
    佐，則自告訴人玉山銀行A帳戶轉帳至被告玉山銀行B帳戶之
    金額已達告訴人當月薪資之百分之99.02，綜合上情觀之，
    實難想像告訴人會自行將當月薪資中之百分之90以上轉帳與
    被告，故被告上開所辯顯為卸責之詞，不足採信。
  ㈣綜上，本案事證已臻明確，被告犯行堪以認定，應依法論科
    。
二、論罪科刑：
  ㈠核被告甲○○所為，係犯刑法第358 條無故入侵他人電腦相關
    設備罪、同法第359 條無故變更他人電腦相關設備之電磁紀
    錄罪及同法第339 條之3 第1 項非法以電腦設備製作不實財
    產權得喪變更紀錄取財之罪。被告以一行為，同時觸犯上開
    3罪，為想像競合犯，應依刑法第55條規定，從一重論以刑
    法第339條之3第1項之非法以電腦設備製作不實財產權得喪
    變更紀錄取財罪處斷。
  ㈡爰以行為人之責任為基礎，審酌被告前僅於97年間有妨害性
    自主案件之素行，有臺灣高等法院被告前案紀錄表存卷可查
    （見本院卷第13頁至第15頁），且其與告訴人為前男女朋友
    關係，竟為圖一己私利，利用操作告訴人行動電話之機會，
    於未獲告訴人同意或授權情況下，無故輸入告訴人所有玉山
    銀行A帳戶密碼入侵網路銀行電腦系統，進而輸入不正指令
    ，製作變更財產權之電磁紀錄而獲取3萬6,500元款項，再行
    轉入其所有玉山銀行B帳戶，損害告訴人及玉山銀行管理帳
    戶之正確性，危及電腦系統使用之安全性，所為實有不該；
    兼衡被告始終矢口否認犯行，且迄今未賠償告訴人所受損害
    ，稽以被告於本院中自述高中畢業之智識程度、目前在科技
    廠上班，家境普通之家庭經濟生活狀況等一切手段、目的之
    情狀，量處如主文所示之刑（因刑法第339 條之3 第1 項最
    重本刑乃7 年以下有期徒刑，與刑法第41條第1 項易科罰金
    要件不符，故不予諭知易科罰金折算標準，惟仍有刑法第41
    條第3 項易服社會勞動之可能，爰予指明），以資警惕。
三、沒收：
　　被告於本案所為登入玉山銀行A帳戶網路銀行而製作不實財
    產權得喪變更紀錄而獲取之3萬6,500元，為未扣案之犯罪所
    得，且被告尚未歸還與告訴人，爰依刑法第38條之1第1項、
    第3項之規定宣告沒收，於全部或一部不能沒收或不宜執行
    沒收時，追徵其價額。
據上論斷，應依刑事訴訟法第299條第1項前段，判決如主文。
本案經檢察官邱志平提起公訴，經檢察官孫立婷到庭執行職務。
中　　華　　民　　國　　110 　年　　3 　　月　　18　　日
                  刑事第七庭  審判長  法　官　陳麗芬
　　　                                法  官  郭哲宏
　　　　　　　　　                    法  官　華澹寧
以上正本證明與原本無異。　　　　　　　　　　　　　
如不服本判決應於收受判決後20日內向本院提出上訴書狀，並應
敘述具體理由。其未敘述上訴理由者，應於上訴期間屆滿後20日
內向本院補提理由書(均須按他造當事人之人數附繕本)「切勿逕
送上級法院」。
中　　華　　民　　國　　110 　年　　3 　　月　　18　　日
                                      書記官  吳羽君   
附錄本案論罪科刑法條全文：
刑法第339條之3第1項
意圖為自己或第三人不法之所有，以不正方法將虛偽資料或不正
指令輸入電腦或其相關設備，製作財產權之得喪、變更紀錄，而
取得他人之財產者，處7 年以下有期徒刑，得併科70萬元以下罰
金。
刑法第358條
無故輸入他人帳號密碼、破解使用電腦之保護措施或利用電腦系
統之漏洞，而入侵他人之電腦或其相關設備者，處3 年以下有期
徒刑、拘役或科或併科30萬元以下罰金。
刑法第359條
無故取得、刪除或變更他人電腦或其相關設備之電磁紀錄，致生
損害於公眾或他人者，處5 年以下有期徒刑、拘役或科或併科60
萬元以下罰金。